【裁判字號】    90,重訴,93
【裁判日期】    900806
【裁判案由】    給付借款
【裁判全文】
臺灣嘉義地方法院民事判決  九十年度重訴字第九三號
    原      告    嘉義縣六腳鄉農會
    法定代理人    乙○○
    訴訟代理人    葉榮棠律師
    複  代理人    黃文力律師
    被      告    楊陳秀
                  甲○○
    右二人共同
    訴訟代理人    邱創典律師
右當事人間請求給付借款事件，本院判決如左：
    主    文
被告應連帶給付原告新台幣柒佰萬元，及自民國八十八年十一月二十八日起至清償日
止，按年息百分之九‧二五計算之利息，並自民國八十八年十二月二十九日起至清償
日止，逾期清償在六個月以內者，按上開利率百分之十，超過六個月者，按上開利率
百分之二十計算之違約金。
訴訟費用由被告連帶負擔。
本判決於原告以新台幣貳佰拾肆萬元為被告供擔保後，得假執行；但被告如於假執
行程序實施前，以新台幣柒佰萬元為原告預供擔保，得免為假執行。
    事    實
甲、原告方面：
  一、聲明：除假執行擔保金額外，如主文所示。
  二、陳述：
    訴外人陳阿香於民國八十一年十一月二十七日邀同被告楊陳秀、甲○○之被繼
      承人陳水為連帶保証人與原告訂立借據暨抵押放款約定書、切結書，向原告
      借款七百萬元，約定到期日為八十八年十一月二十七日，到期一次將借款本金
      還清。利息按年息百分之九‧二五計算，並按月繳息，本息遲延違約金，逾期
      在六個月以內部分按本金金額照上述所計利率百分之十加付，逾期超過六個月
      部分，照上項標準加所訂放款利率百分之二十計付違約金。詎陳阿香僅繳息至
      八十八年十一月二十七日，其餘之本金利息均未獲清償，經原告屢催仍置之不
      理，為此提起本訴訟。
    陳水係上述借款之連帶保証人，並提供其所有坐落六腳鄉○○○段八六一、
      八六一之二地號及六腳段六嘉小段三四○地號等三筆土地供原告設定八百四十
      萬元之抵押權，以擔保系爭借款。陳水已於民國八十七年八月二十五日死亡
      ，被告二人均為其法定繼承人，且未拋棄繼承，自應概括繼受陳水之債權債
      務即應負系爭借款之連帶保証責任。
    被告二人對系爭借據、抵押放款約定書、抵押權設定契約書上陳水印章之真
      正並不爭執，僅抗辯其印章係借款人陳阿香未經陳水之同意所蓋及簽名非陳
      水所為，惟查：陳水同意擔任系爭借款之連帶保証人經系爭借款之主辦人
      林鳳琴証明是由訴外人陳玫伶自己回去對保，設陳水無為系爭借款之連帶保
      証人，又何以願提供上述三筆土地設定抵押，以擔保系爭債務？陳水為設定
      本件抵押，其提出之印鑑証明係委託陳玫伶向六腳戶政事務所申領，且對保均
      由陳玫伶帶回由陳水自行蓋章，均足見陳水確為系爭借款之連帶保証人。
      陳玫伶係陳水之女兒，為原告之職員，故以往陳水向原告貸款或為連帶保証
      人均由陳玫伶帶回讓陳水蓋章，以求方便，故陳水至少應負表見代理之責
      任，被告舉証人陳欣榮、侯陳玉枝、曾陳好、陳玫伶以証陳水未為連帶保証
      ，惟所舉之証人均為陳水之繼承人，利害關係相同，難期為公正之証言，自
      不足採。被告另聲請命原告提出陳水之存款紀錄及取款單以証陳水在原告
      處之存款均係陳阿香所為，陳水之印章亦為其保管，以上縱然屬實，亦不能
      據以反証陳水未為系爭借款之連帶保証人，故顯與待証事實無關。
  三、證據：提出借據、擔保放款明細類卡、抵押放款約書、切結書、印鑑證明書、
      繼承系統表各一份為證。
乙、被告方面：
  一、聲明：駁回原告之訴；如受不利判決，願供擔保，請准免為假執行。
  二、陳述：原告所提之八十一年十一月二十七日七百萬元之借據，雖有被繼承人陳
      水之簽名及蓋章，然查該簽名並非陳水所為，其印章係借款人即陳阿香未
      經陳水之同意所蓋，原告亦未向陳水對保，是以陳水本人既未於七百萬
      元之借款上簽名蓋章，自無為連帶保證人，從而原告提起本件請求自屬誤會。
  三、證據：聲請傳訊證人林鳳琴、陳阿香、陳欣榮、侯陳玉枝、曾陳好、陳玫伶，
      並請求原告提出陳水之存款紀錄及取款單。
    理    由
一、原告主張：訴外人陳阿香於民國八十一年十一月二十七日邀同被告之被繼承人陳
    水為連帶保証人與原告訂立消費借貸契約，向原告借款七百萬元，被繼承人陳
    水為設定本件借款抵押，曾提出印鑑証明，而該印鑑証明則係委託陳玫伶向六
    腳戶政事務所申領，且本件借款對保程序，亦係由陳玫伶帶回由陳水自行蓋章
    ，足見陳水確為系爭借款之連帶保証人。陳玫伶係陳水之女兒，為原告之職
    員，故以往陳水向原告貸款或為連帶保証人均由陳玫伶帶回讓陳水蓋章，以
    求方便，故本件訴外人陳玫伶縱使未經授權，被繼承人陳水亦應負表見代理之
    責任等語。被告則以：原告所提之八十一年十一月二十七日七百萬元之借據，雖
    有被繼承人陳水之簽名及蓋章，然查該簽名及蓋章均非陳水所為，其印章係
    借款人即陳阿香未經陳水之同意所蓋，原告亦未向陳水對保，是以陳水本
    人既未於七百萬元之借款上簽名蓋章，自無為連帶保證人，從而原告對其等提起
    本件請求自屬誤會等語，資為抗辯。
二、查本件系爭借據上連帶保證人欄上之「陳水」之簽名、蓋章均為訴外人陳玫伶
    （為被繼承人陳水之女兒及原告之職員）所為等情，兩造並不爭執，且經證人
    陳玫伶證述屬實，自堪信為真實。惟被告抗辯：被繼承人陳水並未授權簽名、
    蓋章，且原告亦未對陳水為對保手續等語，故本件首應審究之爭點則在於訴外
    人陳玫伶代被繼承人陳水簽名、蓋章是否曾經被繼承人陳水本人親自授權？
    及對保程序是否為保證契約之成立或生效要件？經查：
    本件借款名義人為陳阿香（亦為被繼承人陳水之女兒）以被繼承人陳水為
      連帶保證人，於八十一年十一月二十七日向原告借用系爭借款七百萬元，利息
      按年息百分之九‧二五計算，而當時辦理借款事宜，並為有關借據、抵押放款
      約書、切結書等書面文件連帶保證人之簽名、蓋章及對保手續者，均係由被繼
      承人陳水之女兒，即任職於原告擔任職員之陳玫伶依據被繼承人陳水之親
      自授權所為等情，有原告提出之借據、擔保放款明細分類卡、抵押放款約書、
      切結書為證，且經證人即被繼承人陳水之女兒陳玫伶、證人林鳳琴證述在卷
      ，本院並斟酌證人陳玫伶既為被告之妹妹，且同樣為被繼承人陳水之法定繼
      承人之身分，益加認定證人所言應值得採信。固被告二人雖辯以：系爭借款借
      據上之簽名及印章均係借款人陳阿香未經被繼承人陳水之同意所為，其等自
      不負連帶保證責任云云，尚不足採。
    至於辦理對保，雖為金融界之慣例，但並非保證契約之成立或生效要件。縱使
      原告之承辦人未辦理對保，亦不能使被告因而免除其責任，何況本件證人即被
      繼承人之女兒陳玫伶業已證實，伊有向陳水為對保手續。依上開說明，被繼
      承人陳水既已同意為陳阿香之系爭借款擔任連帶保證人，復有借據、抵押放
      款約書、切結書、印鑑證明書各一件在卷為憑。被告二人抗辯，其對系爭借款
      ，不必負連帶保證責任，亦無足取。
    綜上，被告應負系爭借款之連帶保證之責。
三、從而，原告依概括繼承、連帶保證契約請求被告二人連帶給付借款七百萬元，及
    如主文第一項所示之利息、違約金為有理由，應予准許。
四、兩造均陳明願供擔保，以代釋明，聲請宣告假執行或免為假執行，均核無不合，
    爰各酌定相當之擔保金額，併准許之。
五、本件事證已臻明確，兩造其餘主張、陳述及所提之證據，均與本件判決結果不生
    影響，爰毋庸再予審酌，併此敘明。
六、據上結論：本件原告之訴為有理由，依民事訴訟法第八十五條第二項、第三百九
    十條第二項、第三百九十二條，判決如主文。
中      華      民      國    九十      年      八      月        六    日
~B臺灣嘉義地方法院民事第一庭
~B    法  官  蕭道隆
右為正本係照原本作成
如對本判決上訴須於判決送達後廿日內向本院提出上訴狀
中      華      民      國    九十      年      八      月        九    日
~B    書記官  李銷勳


司法院資訊處製作；財團法人民間司法改革基金會備份。
